【裁判字號】    98,保險,9
【裁判日期】    991207
【裁判案由】    給付保險金
【裁判全文】
臺灣屏東地方法院民事判決               98年度保險字第9號
原      告  花妃召
訴訟代理人  吳春生律師
複代理人    陳松甫
被      告  國泰人壽保險股份有限公司
法定代理人  蔡宏圖
訴訟代理人  郭瓊霙
上列當事人間請求給付保險金事件，本院於中華民國99年11月30
日言詞辯論終結，判決如下：
    主  文
原告之訴駁回。
訴訟費用由原告負擔。
    事  實  及  理  由
甲、程序方面
    原告起訴聲明請求被告給付新臺幣（下同）858,600 元本息
    ，嗣於訴訟中更正聲明請求被告給付861,200 元本息，僅係
    擴張或減縮應受判決事項之聲明，核與民事訴訟法第255 條
    第1 項第3 款規定相符，所為訴之變更應予准許，合先敘明
    。
乙、實體方面
一、原告主張：原告於民國82年12月4 日，以自己為被保險人向
    被告投保萬代福2ll 保險，嗣後於86年6 月23日轉換為國泰
    美滿人生312 終身壽險（保單號碼0000000000），內容包含
    重大疾病保險金、防癌終身健康保險金；又於84年1 月23日
    向被告投保國泰美滿人生312 終身壽險（保單號碼00000000
    00），內容包含重大疾病保險金。嗣原告於97年12月8 日至
    高雄醫學大學附設中和紀念醫院就醫，經診治原告罹患「子
    宮體惡性腫瘤」或「子宮平滑肌腫瘤惡性肉瘤」，翌日施行
    子宮全切除併雙側骨盆淋巴切除、雙側輸卵管切除、右側卵
    巢全切除、左側卵巢部分切除及大網膜切除手術，依一般人
    認知，「癌症」保險事故發生，旋於98年1 月間向被告申請
    保險金，其中，國泰美滿人生312 終身壽險（保單號碼0000
    000000）部分，計有重大疾病保險金280,000 元，防癌終身
    健康保險金231,200 元（罹患癌症保險金60,000元、癌症住
    院保險金52,000元、癌症外科手術保險金60,000元、癌症在
    家療養保險金31,200元、癌症門診醫療保險金28,000元），
    國泰美滿人生312 終身壽險（保單號碼0000000000）部分，
    計有重大疾病保險金350,000 元，上開合計861,200 元，詎
    被告拒絕理賠。雖經台灣婦產科醫學會鑑定認為原告不符合
    兩造保險契約條款之「特定重大疾病」及「癌症」之定義，
    但亦認為將來癌變之機會很大，仍須密切追蹤，實已對原告
    之健康造成影響。解釋保險契約條款，應探求當事人之真意
    ，不得拘泥所用之文字，如有疑義時，依保險法第54條第2
    項等規定，應以最有利於要保人、被保險人或受益人者為準
    ，爰依保險契約之法律關係提起本訴等語。並聲明：被告應
    給付原告861,200 元，及自98年2 月20日起至清償日止，按
    年利1 分計算之利息。
二、被告則以：依國泰美滿人生312 終身壽險第5 條「特定重大
    疾病」之定義，其第5 款「癌症」之定義：「係指組織細胞
    異常增生及有轉移特性之惡性腫瘤或惡性白血球過多症，經
    病理檢驗確定符合行政院衛生署最近刊印之『國際疾病傷害
    及死因分類標準』歸屬於惡性腫瘤之疾病，但下列情形除外
    ：１、第一期何杰金氏病。２、慢性淋巴性白血病。３、原
    位癌症。４、惡性黑色素瘤以外之皮膚癌。」另依防癌終身
    健康保險附約第2 條所定「癌症」之定義：「係指一種疾病
    ，其特徵係由人體內惡性細胞不能控制的生長和擴張，對組
    織造成侵害或白血球過多症所造成的惡性腫溜，而按行政院
    衛生署最新刊印之『國際疾病傷害及死因分類標準』歸類為
    惡性腫瘤，且經醫院對固定組織所作的病理檢查診斷確定者
    為準。」依原告所提供之診斷證明書，病名雖為「子宮體惡
    性腫溜」、「子宮平滑肌腫瘤惡性肉瘤」，然依原告之病理
    組織檢查報告單所載為"Atyical leiomyma"，中文翻譯應為
    非典型平滑肌瘤，根據「國際疾病傷害及死因分類標準」，
    尚非屬惡性腫瘤，診斷上因該肌瘤生長於子宮內，一般統稱
    為「子宮肌瘤」。依原告之病理組織檢查報告單，未符條款
    約定之「特定重大疾病」及「癌症」之疾病，實難要求被告
    給付特定重大疾病保險金及癌症相關保險金等語資為抗辯。
    並聲明：(一)駁回原告之訴；(二)如受不利判決，願供擔保請准
    免為假執行之宣告。
三、兩造不爭執之事實：
    (一)原告所主張兩造間之「國泰美滿人生312 終身壽險」及「
      國泰防癌終身健康保險附約」等保險契約存在。
    (二)原告於97年底在高雄醫學大學附設中和紀念醫院診治手術
      ，經該醫院出具診斷證明書記載原告罹患「子宮體惡性腫
      瘤」或「子宮平滑肌腫瘤惡性肉瘤」，原告即以癌症保險
      事故發生為原因，於98年1 月間向被告申請保險金。
    (三)原告之病理組織檢查報告單所載"Atyical leiomyma"應翻
      譯為「非典型平滑肌瘤」，依字面解釋不屬「惡性肉瘤」
      。經台灣婦產科醫學會鑑定結果，原告所罹患之「非典型
      平滑肌瘤」不符合兩造間「國泰美滿人生312 終身壽險」
      或「國泰防癌終身健康保險附約」契約所定義「癌症」之
      保險事故。
    (四)若原告所罹患之「非典型平滑肌瘤」符合兩造間「國泰美
      滿人生312 終身壽險」及「國泰防癌終身健康保險附約」
      契約所定之保險事故，被告應給付之保險金項目金額確如
      原告之主張。
四、得心證之理由：
    兩造爭執所在厥為：依兩造間保險契約之真意，被告就原告
    所罹患之「非典型平滑肌瘤」，有無給付保險金之義務？茲
    說明如下：
    (一)按保險契約之解釋，應探求契約當事人之真意，不得拘泥
      於所用之文字；如有疑義時，以作有利於被保險人之解釋
      為原則，保險法第54條第2 項確有明文。惟解釋契約，固
      須探求當事人立約時之真意，不能拘泥於契約之文字，但
      契約文字業已表示當事人真意，無須別事探求者，即不得
      反捨契約文字而更為曲解，最高法院著有17年上字第1118
      號判例，闡述甚明。
    (二)查兩造間之「國泰美滿人生312 終身壽險」就其保險事故
      「特定重大疾病」其中「癌症」之定義，及「國泰防癌終
      身健康保險附約」就其保險事故「癌症」之定義，文字上
      已甚明確，無須別事探求者，自無疑義可言。經兩造合意
      送台灣婦產科醫學會鑑定結果，原告所罹患之疾病不符合
      契約條款所定義「癌症」之保險事故（見本院卷第194 至
      197 頁），亦經原告自認，顯難謂保險事故發生，被告即
      保險人，就未發生保險事故者，無給付保險金之義務。至
      原告反捨契約文字而更為曲解「非典型平滑肌瘤」為所謂
      真意之保險事故所及，違反上開判例以及保險人決定保險
      費率時之風險評估條件，並無可採。
五、從而原告依保險契約之法律關係，請求被告給付癌症相關之
    保險金861,200 元本息，為無理由，應予駁回。
六、至兩造其餘之攻擊或防禦方法及未經援用之證據，經本院斟
    酌後，認為均對本判決結果不生影響，自無逐一詳予論駁之
    必要，併此敘明。
七、訴訟費用負擔之依據：民事訴訟法第78條。
中    華    民    國    99    年    12    月    7     日
                  民事第二庭    法  官  蔡嘉裕
正本係照原本作成。
如不服本判決，應於收受送達後20日內，向本院提出上訴狀（須
按他造當事人之人數附繕本）。
中    華    民    國    99    年    12    月    7     日
                                書記官  蘇小雅

司法院資訊處製作；財團法人民間司法改革基金會備份。
